臺灣臺北地方法院刑事裁定　　　　　　 100年度聲再字第29號
再審聲請人
即自 訴 人　莊榮兆
被　　　告　黃宗樂
　　　　　　鄭　優
　　　　　　趙揚清
　　　　　　王志剛
　　　　　　源民安企業股份有限公司
兼上代表人　尤景三
上列再審聲請人因自訴被告等違反組織犯罪防制條例等案件，對
於本院中華民國九十二年六月十八日九十二年度自字第一一一號
第一審確定判決，聲請再審，本院裁定如下：
    主  文
再審之聲請駁回。
    理  由
一、再審聲請意旨詳如附件再審聲請狀所載。
二、按不受理之判決確定後，有第四百二十條第一款、第二款、
    第四款或第五款之情形者，為受判決人之不利益，得聲請再
    審；為受判決人之不利益聲請再審，得由自訴人為之，但自
    訴人聲請再審者，以有第四百二十二條第一款規定之情形為
    限；聲請再審，應以再審書狀敘述理由，附具原判決之繕本
    及證據，提出於管轄法院為之。刑事訴訟法第四百二十二條
    第一款、第四百二十八條第一項、第四百二十九條分別定有
    明文。
三、次按，聲請再審應以再審書狀，敘述理由，附具原判決之繕
    本及證據，提出於管轄法院為之，刑事訴訟法第四百二十九
    條定有明文，此為法定程式，如有違背者，法院自應依同法
    第四百三十三條規定，以裁定駁回其再審之聲請；刑事訴訟
    法再審編並無準用同法第三編有關上訴之規定，自難謂此種
    訴訟程式之欠缺，法院應先命為補正，此與司法院大法官會
    議釋字第三０六號解釋所指，原審辯護人未表明以被告名義
    上訴者，法院應依法先定期間命為補正者，不能同語（最高
    法院八十八年度台抗字第四一六號裁定意旨參照）。聲請再
    審係對於確定判決以其認定事實錯誤，請求法院就該案件重
    新審判之救濟方法，自訴人對有罪、無罪、免訴或不受理之
    確定判決，得為受判決人之不利益聲請再審，但以有刑事訴
    訟法第四百二十二條第一款規定之情形為限；因發見新證據
    之情形，並不包括在內，此觀之同法第四百二十二條、第四
    百二十八條第一項但書規定自明（最高法院八十八年度台抗
    字第四二號裁定意旨參照）。又聲請再審之客體，限於實體
    之確定判決，倘屬程序上之判決，因不具實體之確定力，縱
    經判決確定，仍不得作為聲請再審之客體（最高法院八十八
    年度台抗字第四四四號裁定意旨參照）。
四、經查：
  (一)本案再審聲請人莊榮兆（下稱聲請人）所提出之民國一０
      ０年三月三十一日（本院收狀戳日期為一００年四月十二
      日）書狀，業據臺灣高等法院以一００年四月二十五日院
      鼎刑寧九二上訴二三二九字第一０００００六三九五號函
      ，認聲請人前揭書狀意旨，係有對本院聲請再審及附帶民
      事訴訟之意，有臺灣高等法院函文一紙附卷可參（見本院
      卷第一頁）；並經本院向聲請人確認其真意，聲請人答稱
      ：「是的，有提出上開書狀共二件聲請再審及附帶民事訴
      訟」等語，亦有本院公務電話紀錄一紙在卷可稽（見本院
      卷第六六頁）；又觀諸聲請人前揭書狀之外在形式，固未
      直接載明聲請再審等文字，惟其內容記載：「刑事：因有
      新事證請依舊制命被告答辯兼附民起訴賠一０億及阻燒卷
      狀」（見本院卷第二頁第一行）、「案號：九十二年度自
      字第一一一號；承辦股別：儉」（見本院卷第二頁第二行
      ）、「得以新事證再自訴（即等同恢復原狀）即符以舊制
      不需強制律師可自訴之規定」（見本院卷第二頁倒數第二
      行）、「證物名稱及件數：新證一號、二號、三號、四號
      、五號……」（見本院卷第三頁第九行以下）、「憑新證
      六號……」（見本院卷第三頁倒數第十行）等語，復參閱
      聲請人前揭書狀其餘內容，足認聲請人係對於本院九十二
      年度自字第一一一號判決聲請再審，洵堪確定。
  (二)本院九十二年度自字第一一一號乙案，前經本院於九十二
      年六月十八日，認聲請人並非本案犯罪之直接被害人，依
      刑事訴訟法第三百三十四條規定不得提起自訴，逕為諭知
      不受理之判決，聲請人不服提起上訴，嗣經臺灣高等法院
      於九十二年十二月三十一日以九十二年度上訴字第二三二
      九號，認聲請人非本案犯罪之直接被害人，上訴為無理由
      ，逕諭知上訴駁回之判決，聲請人不服再提起上訴，復經
      最高法院於九十五年十一月二日以九十五年度台上字第六
      ００六號，認聲請人之上訴違背法律上程式，判決上訴駁
      回確定在案等情，業經本院調閱上開卷宗核對屬實，是本
      院九十二年度自字第一一一號判決，屬程序上之判決，不
      具實體之確定力，揆諸前揭說明，縱經判決確定，仍不得
      作為聲請再審之客體。再者，聲請人聲請本案再審，並未
      依刑事訴訟法第四百二十九條規定附具原判決之繕本，是
      其聲請再審之法定程式顯有違背，且屬無從補正。又聲請
      人以發見新事證，對本院九十二年度自字第一一一號不受
      理之確定判決聲請再審，此與自訴人對不受理之確定判決
      ，得為受判決人之不利益聲請再審，以有刑事訴訟法第四
      百二十二條第一款規定之情形為限，並不包括發見新證據
      之情形，於法應有未合。另聲請人於上開聲請狀中雖載有
      被告李慶義，然李慶義並非本院九十二年度年度自字第一
      一一號案件之被告，是聲請人於此容有誤會，此部分應屬
      贅載，附此敘明。綜上，依據前開說明，聲請人聲請再審
      之程序違背規定，顯不合法，應以裁定駁回之。
五、應依刑事訴訟法第四百三十三條規定，裁定如主文。
中    華    民    國   100    年    5     月    31    日
                  刑事第十一庭    法  官  詹慶堂
以上正本證明與原本無異。
如不服本裁定，應於裁定送達後5日內向本院提出抗告狀。
                                  書記官  蔡易霖
中    華    民    國   100    年    5     月    31    日